【裁判字號】    94,易,312
【裁判日期】    950110
【裁判案由】    恐嚇
【裁判全文】
臺灣宜蘭地方法院刑事判決               94年度易字第312號
公  訴  人  臺灣宜蘭地方法院檢察署檢察官
被      告  乙○○
選任辯護人  柯士斌律師
            洪良凡律師
上列被告因恐嚇案件，經檢察官提起公訴（94年度發查偵字第61號）
，本院判決如下：
    主  文
乙○○無罪。
    理  由
一、公訴意旨略以：被告乙○○與前配偶丙○○，於民國94年3
    月13日9時許，在宜蘭市○○○路279號2樓，因雙方合夥開
    設之診所股權與經營問題發生口角爭執，盛怒之下，乙○○
    竟在上址廚房內，高舉菜刀並向丙○○恫稱：「要死大家一
    起死」等語，致丙○○心生畏懼，足生危害於丙○○之安全
    。因認被告乙○○涉犯刑法第305條之恐嚇危害安全罪嫌等
    語。
二、按犯罪事實應依證據認定之，無證據不得認定犯罪事實；又
    不能證明被告犯罪者，即應諭知無罪之判決，刑事訴訟法第
    154條第2項、第301條第1項分別定有明文。次按刑事訴訟法
    第161條已於91年2月8日修正公布，其第1項規定：檢察官就
    被告犯罪事實，應負舉證責任，並指出證明之方法。因此，
    檢察官對於起訴之犯罪事實，應負提出證據及說服之實質舉
    證責任。倘其所提出之證據，不足為被告有罪之積極證明，
    或其指出證明之方法，無從說服法院以形成被告有罪之心證
    ，基於無罪推定之原則，自應為被告無罪判決之諭知（最高
    法院92年台上字第128號判例要旨參照）。又認定不利於被
    告之事實，須依積極證據，苟積極證據不足為不利於被告事
    實之認定時，即應為有利於被告之認定，更不必有何有利之
    證據（最高法院30年上字第816號判例要旨參照）。另告訴
    人之告訴，本以使被告受刑事訴追為目的，故其陳述是否與
    事實相符，自應調查其他證據，以資審認（最高法院52年台
    上字第1300號判例要旨參照）。再按刑法第305條之恐嚇罪
    ，所稱以加害生命、身體、自由、名譽、財產之事，恐嚇他
    人者，係指以使人生畏怖心為目的，而通知將加惡害之旨於
    被害人而言（最高法院52年台上字第751號判例要旨參照）
    。
三、本件公訴意旨認被告乙○○涉犯恐嚇危害安全之罪嫌，無非
    係以下列證據為據：
（一）告訴人丙○○分別於偵查、本院審理中之指訴及證詞。
（二）證人甲○○即被告之女於本院94年度暫家護字第4號暫時
      保護令事件訊問、本案本院審理中之證詞。
（三）宜蘭縣警察局宜蘭分局處理家庭暴力與兒少保護案件調查
      紀錄表1份。
（四）戶籍謄本1份。
四、訊據被告乙○○固坦承有於上開時、地，與前配偶丙○○發
    生口角爭執，並對丙○○稱：「要死大家一起死」等語之事
    實（見本院卷第37頁），而上開坦承之事實，業經告訴人丙○○分別於偵查、本院審理中指訴及證述明確（見94年度發
    查偵字第61號卷第12頁；本院卷第62頁至第64頁），並有戶
    籍謄本1份在卷可佐（見94年度偵字第811號卷第4頁至第5頁
    ），堪認屬實。惟被告堅詞否認有何恐嚇危害安全之犯行，
    被告及辯護人辯稱：
（一）當時係因丙○○持水果刀揚言自殺，被告擔心發生意外，
      遂將水果刀奪下，被告所稱「要死大家一起死」，係因雙
      方吵架，一時情緒激動脫口而出之風涼話，意思是說為何
      要這樣吵，被告並無恫嚇加害之意。
（二）且證人甲○○當時在房間內，並未親自目睹事情之經過，
      其於本院94年度暫家護字第4號暫時保護令事件訊問時所
      為證述，應係維護其母丙○○之詞。
五、經查：
（一）告訴人丙○○於偵查中指訴：於94年3月13日9時許，在宜
      蘭市○○○路279號2樓，我和被告有因為用車的事起口角
      ，我就和被告講決定要分開，然後我走到廚房，被告尾隨
      在後，把菜刀拿起來說「要死大家一起死」，被告只是拿
      菜刀作勢，但我不知道他是否會砍，我心裡很害怕，被告
      揮菜刀時，我女兒有看到等語（見94度發查偵字第61號卷
      第12頁）；於本院審理中證述：於94年3月13日9時許，在
      宜蘭市○○○路279號2樓，當天我跟被告說我弟弟要結婚
      ，我要回去，被告有疑心，就把我的車子開出去，被告說
      我要去會情夫，於是我們就生氣吵架，被告說不需要每次
      大家歇斯底里得鬧，不要鬧到他自己要氣死，我要瘋死，
      最後大家都會死，他說每次我這樣鬧，會把他給氣死，大
      家都死，這樣小孩要誰來養，被告講這些講話時在切菜頭
      ，所以手上拿菜刀，被告有舉起來揮舞，說叫我不要鬧了
      。而我不知道被告是否會真的殺過來，所以會害怕，被告
      是在廚房，我是在洗衣服，2人距離約4步、5步遠。被告
      在廚房切菜頭，後來走到餐廳，並說「如果這樣鬧，要死
      大家一起死」，但他拿了碗後又回廚房，當時他菜刀還拿
      在手上。被告在揮舞菜刀，講不要再鬧了那句話時，我女
      兒有看到等語（見本院卷第62頁至第64頁）。綜觀丙○○
      上開指訴及證詞，足見於上開時、地，被告與丙○○雙方
      係因用車問題發生口角爭執，被告當時手持菜刀切菜，於
      不耐之際，為阻止雙方繼續口角爭執，始順勢拿起菜刀稱
      「如果這樣鬧，要死大家一起死」等語。則依被告與丙○○口角爭執原因、內容及過程，可知被告上開言語舉止之
      目的應僅係希望雙方停止爭執，並無以加害生命、身體之
      事，恐嚇丙○○，以使丙○○心生畏怖之目的甚明。
（二）而證人甲○○於本院94年度暫家護字第4號暫時保護令事
      件訊問時雖證述：於94年3月13日上午，我在自己的房間
      聽到父母親發生爭吵，後來聲音愈來愈大，我出去查看，
      已經看到父親拿菜刀要恐嚇母親，我就跟母親說我幫妳報
      警，我就趕快回房間報警。我有聽過父親說要殺死母親全
      家人的話等語（見94年度發查偵字第61號卷第23頁、第25
      頁）；於本院審理中證述：於94年3月13日，在宜蘭市○○○路279號2樓，我有聽到父母親吵架，我看到他們在廚
      房吵架，父親拿菜刀高舉在手上沒有動作，我沒有看到母
      親，她在另一邊。我是洗澡出來時，聽到父母親吵架很大
      聲，就出來看一眼，是母親暗示我報警，用意只希望父親
      不要傷害母親。我有聽到父親說「要死大家一起死」，父
      親說這句話時，有拿菜刀在手上等語（見本院卷第65 頁
      至第67頁）。然綜觀證人甲○○上開證詞，可知甲○○於
      被告與丙○○發生口角爭執過程，並未全程在場，僅看見
      被告高舉菜刀，向丙○○稱「要死大家一起死」乙節。惟
      被告上開言語舉止是否具有恐嚇之犯意，仍應就事情發生
      經過全盤以觀，且被告與丙○○發生口角爭執原因、內容
      及過程，亦經證人丙○○於本院審理中證述明確，已如前
      述，則自不能僅憑證人甲○○所見聞之部分事實，據認被
      告有恐嚇之犯意。
（三）況證人吳德財即宜蘭縣警察局宜蘭分局民族派出所警員於
      本院審理中證述：於94年3月13日是我到現場處理，丙○○和被告都站著，丙○○說她們夫妻吵架，被告不要讓她
      和女兒離開，請我帶她們離開，丙○○沒有說原因，被告
      當場沒有阻止，雙方都很平和等語（見本院卷第67頁至第
      68頁）。並有宜蘭縣警察局宜蘭分局處理家庭暴力與兒少
      保護案件調查紀錄表、宜蘭縣警察局受理各類案件紀錄表
      各1份在卷可佐（見94年度偵字第811號卷第6頁；本院卷
      第75頁）。足見本件僅係單純夫妻間口角爭執事件。
（四）綜上證據，可證被告於上開時、地，與丙○○口角爭執間
      ，雖有高舉菜刀，向丙○○稱：「如果這樣鬧，要死大家
      一起死」等語，惟此舉之目的僅係希望雙方停止口角爭執
      ，並無以加害生命、身體之事，恐嚇丙○○，以使丙○○
      心生畏怖之目的，自不具有恐嚇之犯意，尚難以恐嚇危害
      安全罪相繩。故被告辯稱：我沒有恫嚇加害之意等語，堪
      以採信。
六、從而，檢察官對於起訴被告恐嚇危害安全之犯罪事實，所提
    出之上開證據，不足為被告有罪之積極證明，無從說服本院
    以形成被告有罪之心證，依照前揭法條規定及判例要旨，自
    應為無罪之判決。
七、據上論斷，應刑事訴訟法第301條第1項，判決如主文。
本案經檢察官吳宇青到庭執行職務。
中    華    民    國    95    年    1     月    10    日
                  刑事第二庭    審判長法  官
                                      法  官
                                      法  官
以上正本證明與原本無異。
如不服本判決，應於判決送達後10日內，向本院提出上訴狀。
                                      書記官
中    華    民    國    95    年    1     月          日


司法院資訊處製作；財團法人民間司法改革基金會備份。
